臺灣士林地方法院民事判決　　　　　　　　　　　　八十三年度重訴字第二０二號
　　原　　　告　甲○○
　　訴訟代理人　蘇千祿律師
　　被　　　告　乙○○
　　　　　　　　丙○○
當事人間請求損害賠償事件，本院於九十三年八月二十日言詞辯論終結，判決如下：
　　主　　文
被告應連帶給付原告新台幣肆佰陸拾萬元，及自民國八十二年十一月九日起至清償日
止，按週年利率百分之五計算之利息。
訴訟費用由被告連帶負擔。
本判決於原告以新台幣壹佰伍拾萬元供擔保後，得假執行。
　　事實及理由
一、本件原告起訴主張：被告乙○○與原告之前妻陳碧鳳（原告與陳碧鳳於民國七十
    七年三月七日即辦妥離婚登記，惟仍共住於台北市○○街四十巷四弄七號）結識
    ，進而發生性關係，其間雖為被告乙○○之妻即被告丙○○發現姦情，而數度與
    陳碧鳳談判未果，二人仍時有往來。嗣陳碧鳳另結新歡為被告乙○○所知悉，心
    生不滿，亟思解決此一感情之糾葛。民國八十年十月七日原告赴大陸探親，八十
    年十月十一日晚間，被告乙○○與陳碧鳳返回陳碧鳳住處，適逢被告丙○○欲與
    之理論，詎談判間發生爭執，被告二人竟基於殺人犯意，以手掐陳碧鳳頸部，致
    陳碧鳳窒息。被告二人恐為原告之子王志成發現，竟又持繩索絞勒王志成致其窒
    息。被告為圖毀屍滅跡，並製造竊盜之假象，旋取店內原欲販賣之食用油潑灑在
    陳碧鳳、王志成二人身上及房內各角落後點火引燃，致陳碧鳳、王志成死亡。原
    告為陳碧鳳之前夫、王志成之父，爰依民法第一百八十四條、第一百八十五條之
    規定，請求被告連帶賠償陳碧鳳、王志成之殯葬費新台幣（下同）六十萬元，及
    因王志成死亡之精神上損害賠償四百萬元等情。並聲明：（一）被告應連帶給付
    原告四百六十萬元，及自起訴狀繕本送達翌日起至清償日止，按週年利率百分之
    五計算之利息；（二）願供擔保請准宣告假執行。
二、被告乙○○則以：其於八十年十月十一日晚間經陳碧鳳邀約而在陳碧鳳住處過夜
    ，翌日凌晨突被陳碧鳳驚醒，原以為有人捉姦，出房門時方知火警，不得已始從
    後窗逃生，其與被告丙○○並未殺害陳碧鳳及王志成，原告請求並無理由等語置
    辯。並聲明：駁回原告之訴。被告丙○○則以：八十年十月十一日其未到陳碧鳳
三、原告主張被告二人於八十年十月十一日晚間至翌日凌晨共同殺害其前妻陳碧鳳及
    其子王志成之事實，雖為被告所否認，並以前揭情詞置辯。惟查：
（一）乙○○如何於七十八年十月間與被害人陳碧鳳同團前往東南亞旅遊時結識，進
      而發生姦情，其間雖為乙○○之妻即被告丙○○察覺，惟二人仍繼續往來，乙
      ○○並於八十年九月底離家，搬至其任職台灣電力股份有限公司之宿舍居住，
      丙○○曾前往訪找陳碧鳳談判未果，因此心懷憤懣。而陳碧鳳雖於七十七年三
      月七日即與原告辦妥離婚登記，惟仍與原告及二人所育之子即被害人王志成及
      另一子王志強（平時住校）同居於台北市○○區○○街四十巷四弄七號家中，
      且陳碧鳳嗣又另與高士祺結識交往，為乙○○知悉，遂妒火中燒，多次要求陳
      碧鳳離家與其同居，始終不為陳碧鳳同意，乙○○亦因此對陳碧鳳心生不滿，
      欲解決此感情糾葛。八十年十月七日甲○○赴大陸探親，同年月十一日下午四
      時許，訴外人陳玉華至台北市○○區○○街四十巷四弄七號陳碧鳳家中所開設
      之雜貨店幫忙，其間乙○○曾打電話予陳碧鳳，告知其欲前往陳碧鳳家中，惟
      為陳碧鳳所拒絕，嗣於同日下午六時許，乙○○仍逕前往陳碧鳳家中，並與陳
      碧鳳及陳玉華三人共進晚餐，席間乙○○陳稱：伊對陳碧鳳放感情、死忠，希
      望陳碧鳳不要欺騙伊的感情等語，同日晚間八時三十分許，因陳碧鳳與陳玉華
      事先與案外人楊淑華相約至台北市○○區○○路七十七號二樓天草卡拉ＯＫ店
      討論私事，乙○○遂跟隨前往，惟僅在樓下等候並未隨同上樓，同日晚間九時
      三十分許，乙○○不耐久候，遂上樓尋找陳碧鳳等人，同日晚間十時許，乙○
      ○、陳碧鳳、陳玉華三人再至台北橋附近吃宵夜，後陳玉華先行離去，乙○○
      與陳碧鳳則相偕返回陳碧鳳住處。同日晚間十一時十分許，丙○○夥同不詳姓
      名之成年男子數人同赴陳碧鳳住處欲與陳碧鳳理論談判，陳碧鳳開門讓丙○○
      入內之後，乙○○旋即先與陳碧鳳發生爭執，嗣於翌（十二）日凌晨零時五分
      許，雙方談判不成，丙○○與陳碧鳳發生爭吵，繼而在陳碧鳳之房間內互毆，
      乙○○、丙○○及偕同前來之不詳姓名之成年男子數人竟基於共同殺人之犯意
      ，以手扼掐壓陳碧鳳頸部，致陳碧鳳窒息昏迷（尚未死亡）。同（十二）日零
      時三十分許，陳碧鳳之子王志成自外返家，乙○○、丙○○等人即躲藏於陳碧
      鳳之房間內，王志成未察覺有異，仍於當日零時四十八分許，如常開啟電腦後
      進入浴室欲盥洗，隨後王志成發覺陳碧鳳房內有異狀而喊叫（浴室在陳碧鳳臥
      室隔壁），乙○○等人旋與王志成發生爭吵，並為免事跡敗露，乃另行共同基
      於殺人之犯意，共同持在屋內取得之繩索絞勒王志成頸部，致其窒息昏迷（尚
      未死亡）。乙○○等人見陳碧鳳及王志成均已無法動彈，復持續前開殺人之犯
      意，將陳碧鳳、王志成二人之衣物脫光後，共同抬至王志成之房間內擺放，旋
      取陳碧鳳所營雜貨店內原欲販賣之沙拉油及清香油等食用油，潑灑在二人身上
      及房內各角落後，於當日凌晨一時許間點火引燃，製造陳碧鳳、王志成係因火
      災死亡之假象，以掩飾犯行，並以此方法確保致陳碧鳳、王志成二人死亡之目
      的，致陳碧鳳及王志成二人於屋內起火後，均於未完全死亡前吸入一口熱煙氣
      併合窒息而死亡。丙○○及其餘不詳姓名之成年男子數人於放火後旋即逃離現
      場，乙○○則因陳玉華知悉其案發前之行蹤，故仍在火災現場附近逗留，佯裝
      為起火後逃離該處，嗣經陳碧鳳之鄰居報警通知消防隊員搶救始將火勢撲滅等
      情，業據證人陳玉華、陳美姬、白高玉葉於被告所涉殺人之刑事案件中（詳見
      台灣士林地方法院檢察署九十二年度執字第二九一０號執行卷宗）證述甚明，
      則被告二人因乙○○與被害人陳碧鳳之姦情、乙○○搬離家中欲與陳碧鳳同居
      、陳碧鳳又另結新歡等錯綜複雜之感情糾葛，被告二人因而均對陳碧鳳心生不
      滿之事實，足堪認定，則雙方於發生衡突時，被告二人於情緒失控時，俱有殺
      害陳碧鳳之犯罪動機，亦屬明顯。
（二）被害人陳碧鳳、王志成母子二人係分別遭人掐扼壓及以繩索絞勒，已昏迷意識
      消失後，再經人移至王志成之房間內，並於屋內各處及被害人身體潑灑沙拉油
      等油品後縱火，因而均於未完全致死前吸一口熱煙氣併合窒息狀態同時死亡，
      前揭房屋、傢俱、機車亦被燒燬等情，已經檢察官督同法醫師相驗、解剖後，
      由內政部警政署刑事警察局（下稱刑事警察局）鑑定屬實，有驗斷書、勘驗筆
      錄、相驗屍體死亡證明書、刑事警察局函及鑑驗書、中央警官學校鑑定書及台
      北市政府警察局消防警察大隊及士林分局分別函送之火災調查報告書與所附之
      火災出動觀察記錄、調查筆錄、位置圖、物品配置圖、照相方位圖、鑑識報告
      、現場照片等附於前揭被告所涉殺人刑事卷宗內可稽。被告乙○○於案發當日
      （八十年十月十一日）下午即前往陳碧鳳家，陳碧鳳及陳玉華共進晚餐、外出
      至天草卡拉ＯＫ店消費及吃宵夜後，始與陳碧鳳返回陳碧鳳住處，此為乙○○
      自承之事實，並經陳玉華於被告所涉前揭刑事案件中證述在卷。而火災發生後
      ，乙○○僅著外套（未穿內衣）及長褲，赤腳在火場附近張望，並向鄰居毛聖
      瑜借脫鞋，又至數百公尺外之福林路打電話告知陳玉華火災之事，之後又折返
      火場內找尋服務證件等情，亦經乙○○於前揭刑事案件中供認不諱，並經證人
      孫台蓮、毛聖瑜、陳玉華於該案件中供證屬實，並有現場照片可按，故乙○○
      於案發前後均在現場之事實，亦堪認定。
（三）證人即住在被害人住處斜對面二樓之孫台蓮於被告所涉前揭殺人刑事案件之警
      訊及檢察官偵查中證稱：八十年十月十一日二十三時十分許，伊聽到被害人陳
      碧鳳之雜貨店有開鐵門及三人以上進入店內之聲音，數分鐘後該屋內就有男女
      對話及爭吵聲，約吵了十多分鐘才靜下。至翌（十二）日零時五分許，伊又聽
      到被害人屋內有爭吵聲，有一女子以台語罵「瘋子」（即「仔」），並提及「
      阮」（即我先生）、「你講清楚」等語，陳碧鳳以台語回罵「仔」、「要講
      什麼」等語，中間陸續有哭吵聲，約吵十分鐘後，就有撞擊及搥打聲，然後就
      靜下來，爭吵聲是從客廳漸往陳碧鳳臥房移動。後來約零時三十分許，伊聽到
      被害人王志成騎機車回家開門進屋聲，約十分鐘後，在被害人住處後方浴室一
      帶，有王志成之吼聲，說「幹嗎？」「搞什麼鬼」、「你給我出來」等語，對
      方為一男子回話，雙方吵約二、三分鐘後，接著有數聲好像撞及木頭、木門之
      聲，然後即靜下來。數分鐘後又聽見有人拉開雜貨店鐵門之聲，伊好奇，從窗
      口望出去，見二男子自雜貨店內搬紙箱至該店左方樹下空地放置，來回約四、
      五趟，嗣又聽到被害人住宅東側窗邊有敲擊聲，以及二、三個男人及一個女人
      之聲音，伊往外看，發現陳碧鳳臥房東側斜坡處有一男子蹲著，該巷道九號住
      宅牆邊有一男一女靠著，女子體型比男子壯，頭髮捲捲的，長度至脖子未到肩
      膀，火災發生前，該男女以台語在對談，女子聲音很急，在催促男子，好像要
      把事情趕快完成，男子說：「不要越講越大聲，小聲一點」，女子說：「你看
      要怎麼樣」，接著有嘆息聲，男子又說：「好啦，好啦，我來，我來」，女子
      則說：「要趕緊，我這邊不熟，我很久沒來，你給我講」，男子回答：「誰要
      負責」，女子則發牢騷，但不知說些什麼話，後來男的說：「好了，就這麼決
      定」，女的說：「你到這邊，我到這邊」、「你搞什麼鬼，笨手笨腳」、「我
      來，我來，你去那邊」，其後有人在陳碧鳳臥房內、外講話，接著聽到男的說
      ：「緊走，緊走」（台語），女子說：「小聲一點」，嗣有二、三人跑往東側
      樹下及開車門、發動引擎、車子開走之聲，約一分鐘後，被害人之房屋即起火
      等語。孫台蓮並證稱：在被害人住處內外叫罵及談話者，其聲音與警方所提供
      丙○○之聲音相同，依警方拍攝之錄影帶及拍攝之照片，經伊觀看，伊能確認
      火警前在現場之女子是丙○○無訛。火警前靠在前揭九號住宅牆邊之男子，其
      聲音與伊在警局所聽乙○○之聲音相同，有點口吃，頭髮、臉型與乙○○類似
      等語。上開孫台蓮於被告所涉殺人刑事案件中所為證述之主要情節，均與火災
      後所留之現場跡證相符。
（四）又證人即被害人住處鄰居張正興於被告所涉殺人刑事案件之警訊時供證：案發
      當晚王志成回家之前，有聽見王志成家中有男女斷斷續續之吵架、爭執聲等語
      ；證人即住被害人隔壁之鄰人陳美姬於被告所涉殺人刑事案件台灣高等法院調
      查時證稱：火災發生後，伊看見乙○○背著陳碧鳳之皮包，他要將皮包交給伊
      ，伊不要等語；證人陳玉華則證稱：陳碧鳳與她兒子被燒死，是乙○○凌晨打
      電話告訴伊，陳女曾在生前提過張太太（即丙○○）找過她等語；證人朱學才
      證稱：火滅後有看見乙○○等語；證人毛聖瑜證稱：火災現場有見到乙○○，
      他有穿上衣但沒扣扣子乙○○並向伊借拖鞋等語；毛聖瑜、朱學才並證稱：案
      發後，在警分局有聽孫台蓮提及此事，她在警局所說的，應是實話等語，益徵
      孫台蓮前開證言為真實。而被害人及孫台蓮等人住處係僻靜之眷村，巷道狹窄
      ，各戶緊臨密集，案發時正值夜闌人靜，任何聲音應清晰可聞，尤其是激烈之
      爭吵，而孫台蓮臥室之窗口正好面臨被害人住宅東面空曠巷道，有台北市政府
      警察局士林分局繪製之現場圖附於被告所涉殺人刑事卷內可按，是孫台蓮當能
      在其房內直接見聞該處發生之事情及聲響，其前揭證述情形，應屬真實可採。
      雖孫台蓮經警方多次訊問，前後所供細節有部分略有出入，但此或係囿於記憶
      所及，或因述之口語不同所致，但其就整體之犯罪過程之述並無二致，自
      不得以其所述之枝節部分有所不符，而謂其證言為不可取。是被告二人殺害陳
      碧鳳、王志成之事實已堪認定，最高法院九十二年度台上字第四六四０號判決
      亦為相同之認定。
（五）至被告丙○○雖辯：案發當日其在木柵家中云云，惟被告丙○○就此並未能舉
      證以實其說，所辯自難採信。至被告乙○○既自承當日在陳碧鳳住處，且就陳
      碧鳳曾於凌晨零時許，連續至客廳接聽電話，及其在房內所聞王志成返家後之
      情形描述綦詳，而當晚陳碧鳳住處確有男女吵架及王志成與人發生激烈爭吵衝
    　突之情事，已如前述，則乙○○既始終在場，如其未涉案，應明確知覺現場之
      動靜，乃其事後竟辯稱未聽聞有何聲音，醒來時才發現已起火云云，顯與實情
      不符，而有所隱諱。陳碧鳳生前所戴之手鐲斷裂在其臥房內，足見其生前在臥
      室內確與他人有激裂言語及肢體衝突，乙○○始終在臥室內，竟諉稱不知情，
      顯違反經驗法則，益徵其所辯為不足採。
四、按因故意或過失，不法侵害他人之權利者，負損害賠償責任；數人共同不法侵害
    他人之權利者，連帶負損害賠償責任，民法第一百八十四條第一項、第一百八十
    五條第一項分別定有明文。被告共同殺害原告前妻陳碧鳳及原告之子王志成，既
    經認定，對於原告因而所受之損害，自應負連帶賠償責任。
五、原告請求被告賠償費用，是否應予准許，分述如次：
（一）殯葬費部分：
      按不法侵害他人致死者，對於支出醫療及增加生活上需要之費用或殯葬費之人
      ，亦應負損害賠償責任，民法第一百九十二條第一項規定甚明。原告雖已與陳
      碧鳳離婚，然陳碧鳳既仍與其同住，則原告為陳碧鳳及其子王志成支付殯葬費
      用，當屬人情之常，而原告就其支出殯葬費之數額雖未能予以舉證，然以斯時
      之平均生活水準以觀，被告就此部分數額亦未有所爭執，故本院認其請求六十
      萬元，當屬合理，自應准許。
（二）精神上損害賠償部分：
　　　查原告之子王志成甫成年之際，即遭被告二人以繩索絞勒、放火方式殺害，其
      等犯罪手法殘酷，致原告於年老時承受喪子之人生至痛，本院斟酌被告之犯罪
      手法，及被告乙○○為大專畢業，發監執行前於台灣電力公司擔任股長，月薪
      七至八萬元，被告丙○○係小學畢業，發監執行前於成衣廠工作，月入約二萬
      餘元等情，認原告請求被告連帶賠償四百萬元，為有理由，應予准許。
（三）綜上所述，被告應連帶賠償原告四百六十萬元。從而，原告訴請被告連帶給付
      四百六十萬元，及自起訴狀繕本送達翌日即八十二年十一月九日起至清償日止
      ，按週年利率百分之五計算之利息，為有理由，應予准許。
六、原告陳明願供擔保以代釋明聲請宣告假執行，核無不合，爰酌定相當擔保金額，
    准予宣告假執行。
七、據上論結，本件原告之訴為有理由，依民事訴訟法第八十五條第二項、第三百九
    十條第二項判決如主文。
中　　　華　　　民　　　國　　九十三　　年　　　九　　　月　　　三　　　日
　　　　　　　　　　            　　　　臺灣士林地方法院民事第二庭
　　　　　　　　　　　　　　　            　法　    官　方彬彬
右為正本係照原本作成。
如對本判決上訴須於判決送達後廿日內向本院提出上訴狀。
中　　　華　　　民　　　國　　九十三　　年　　　九　　　月　　　十四　　日
　　　　　　　　　　　　　　　　            法院書記官　楊婷婷
